臺灣高等法院民事裁定
110年度抗字第277號
抗 告 人  廖斌宏
          薛大盛
上列抗告人因與相對人陳林錫連間聲明異議事件，對於中華民國
109年11月30日臺灣臺北地方法院109年度執事聲字第223號裁定
，提起抗告，本院裁定如下：
    主      文
抗告駁回。
抗告費用由抗告人負擔。
    理      由
一、本件抗告人廖斌宏、薛大盛(下合稱抗告人，分稱其名)抗告
    意旨略以：案外人即執行債務人曾德昌對伊等負有債務，乃
    自民國103年起提供門牌號碼臺北市○○區○○路0段00巷0弄00○
    0號建物(下稱系爭建物)予伊等使用，並以租金抵充債務利
    息，與伊等確有租賃關係，伊等使用系爭建物存放大量宗教
    物品。案外人江雅玲即曾德昌之妻雖於系爭建物受領信件，
    但無礙於伊等合法占有系爭建物。原法院執行處(下稱執行
    法院)司法事務官以曾德昌之訴訟代理人於本院108年度重上
    字第383號事件(下稱本案訴訟)所稱系爭建物由曾德昌及其
    妻居住使用為由，推測伊等未使用系爭建物，與經驗、論理
    法則有違。本件執行名義為曾德昌與相對人間之判決，對伊
    等不生效力，應由相對人另行起訴確認有無排除伊等占有系
    爭建物之權利。詎執行法院司法事務官竟於109年9月2日以1
    09年度司執字第53410號裁定駁回伊之異議(下稱原處分)，
    原裁定並於同年11月30日駁回伊等對原處分之異議，均有未
    當，爰提起本件抗告，求為廢棄原處分及原裁定等語。
二、按執行名義為確定終局判決者，除當事人外，對於㈠訴訟繫
    屬後為當事人之繼受人及為當事人或其繼受人占有請求之標
    的物者。㈡為他人而為原告或被告者之該他人及訴訟繫屬後
    為該他人之繼受人，及為該他人或其繼受人占有請求之標的
    物者，亦有效力；實施查封後，債務人就查封物所為移轉、
    設定負擔或其他有礙執行效果之行為，對於債權人不生效力
    。強制執行法第4條之2第1項、第51條第2項分別定有明文。
    次按執行法院就強制執行法第4條之2所定「執行力之主觀範
    圍」，亦即執行名義之執行力究及於何人？基於「職權探知
    」之旨趣，本應依職權為形式上調查事實及必要之證據。是
    依同法第124條第1項規定命債務人交出不動產之執行名義，
    執行法院首應就其執行力之主觀範圍為形式上之調查，究明
    該不動產現由何人占有？是否為該執行名義所載之債務人或
    其執行力所及之人（包括債務人依同法第126條規定得請求
    交付權利而占有該不動產之第三人在內）？甚或執行力所不
    及之第三人，以定應否解除該債務人或執行力所及之人之占
    有，使歸債權人占有（最高法院97年度台抗字第83號裁定意
    旨參照）。
三、經查：
  ㈠相對人持原法院106年度重訴字第718號(下稱原法院訴訟)判
    決、本院108年度重上字第383號判決曁確定證明書為執行名
    義，請求曾德昌應將系爭建物占用臺北市○○區○○段○○段0000
    地號土地如原法院判決附圖(即土地複丈成果圖)編號B、C所
    示、面積119.62平方公尺(下稱系爭土地)部分拆除，並將系
    爭土地返還予相對人。執行法院遂於109年8月7日會同相對
    人及地政人員至現場測量並標示拆除範圍，廖斌宏該日出面
    於現場指稱，曾德昌業將系爭建物出租予薛大盛，再由薛大
    盛轉予廖斌宏，抗告人與曾德昌自103年起即存有租賃關係
    云云，固有執行筆錄附於原法院109年度司執字第53410號強
    制執行事件卷宗(下稱系爭執行卷)可稽（系爭執行卷第83至
    84頁）。
  ㈡曾德昌之訴訟代理人孫誠偉律師於本案訴訟108年8月16日準
    備程序時陳稱：系爭建物由執行債務人曾德昌及其配偶居住
    等語(見系爭執行卷第167頁)，核與原法院訴訟補費裁定、
    同年8月18日言詞辯論通知書、107年5月8日、同年9月20日
    原法院107年度移調字第127號調解事件解程序通知書，均係
    送達至系爭建物，由曾德昌之配偶江雅玲收受(見系爭執行
    卷第171至177頁)等情相符。再者，執行法院於108年7月8日
    會同相對人、地政人員進行查封程序，系爭建物大門深鎖，
    迭經按門鈴並敲打大門，始終無人應門，更無「太子殿」牌
    匾等宗教物品之設置，執行法院人員乃於大門處貼原法院查
    封公文後離去等情，有查封筆錄、現場拍攝照片可稽(見系
    爭執行卷第181至185、201至203頁)，迄108年7月29日執行
    期日，曾德昌之妻江雅玲、代理人孫誠偉律師在場，亦均未
    表示系爭建物有何出租予抗告人之情，亦有執行筆錄可徵（
    見系爭執行卷第187頁）。堪認系爭建物於於108年7月8日執
    行法院查封前，僅由曾德昌及其配偶江雅玲居住使用，並無
    出租之情。
  ㈢曾德昌雖於109年2月24日具狀陳報：伊因財務週轉需求，約
    莫在103年、104年間因薛大盛欲供奉三太子、媽祖等神明供
    附近住戶參拜，乃將系爭建物出租予薛大盛云云（見系爭執
    行卷第239至241頁），惟與上㈡所示其於本案訴訟之陳述，
    及執行法院於108年7月8日赴系爭建物現場履勘查封時所見
    ，並無「太子殿」牌匾等宗教物品之設置等情不符。則曾德
    昌縱將系爭建物出租予抗告人或同意抗告人占有系爭建物，
    抗告人占有時間亦在執行法院108年7月8日查封系爭建物之
    後，是抗告人係於執行名義成立後，甚至於查封後始占有系
    爭建物，依強制執行法第4條之2第1項、第51條第2項規定，
    自為執行名義效力所及之人，且其自曾德昌受讓占有對相對
    人自不生效力。抗告人不得據以排除相對人對曾德昌之強制
    執行。
四、從而，抗告人並無得排除相對人對曾德昌強制執行拆屋還地
    之權利，則原處分駁回抗告人之聲請，原裁定駁回抗告人對
    原處分之異議，均無違誤。抗告意旨仍執陳詞指摘原處分及
    原裁定不當，求為廢棄改判，為無理由，應駁回其抗告。　
五、據上論結，本件抗告為無理由，爰裁定如主文。
中　　華　　民　　國　　110 　年　　4 　　月　　30　　日
                  民事第三庭
                      審判長法  官  王怡雯
                            法  官  朱美璘
                            法  官  何君豪
正本係照原本作成。
本裁定除以適用法規顯有錯誤為理由外，不得再抗告。如提起再
抗告，應於收受送達後10日內委任律師為代理人向本院提出再抗
告狀。並繳納再抗告費新臺幣１千元。
中　　華　　民　　國　　110 　年　　5 　　月　　3 　　日

  　　　　　　　　　　　　　書記官  陳奕伃